臺灣板橋地方法院刑事判決             100年度易字第1727號
公  訴  人  臺灣板橋地方法院檢察署檢察官
被      告  蔡瑞廉
上列被告因傷害等案件，經檢察官提起公訴（100 年度偵字第10
540 號），本院判決如下：
    主  文
蔡瑞廉犯恐嚇危害安全罪，處有期徒刑參月，如易科罰金，以新
臺幣壹仟元折算壹日。又犯傷害罪，處有期徒刑肆月，如易科罰
金，以新臺幣壹仟元折算壹日。應執行有期徒刑伍月，如易科罰
金，以新臺幣壹仟元折算壹日。
    事  實
一、蔡瑞廉於民國100 年3 月19日14時10分許至同日14時30分許
    間之某時點，騎乘車號BFU-781 號重型機車，行經新北市○
    ○區道路時，因認楊正山駕駛車號5563-A7 號自用小貨車（
    搭載吳昆翰）妨礙其行進路線，竟心生不滿，於上開時間，
    基於恐嚇危害安全之犯意，在新北市○○區○○路、明德路
    口，向正在停等紅綠燈之楊正山恫稱：「好膽不要走！我要
    叫人來處理！」（臺語）等語，並作勢撥打電話，以此加害
    身體、自由之惡害告知楊正山，致楊正山心生畏懼而生危害
    於安全。嗣楊正山駕駛上開貨車離去，蔡瑞廉仍於同日14時
    34分許，騎乘上開機車，尾隨楊正山所駕駛之上開貨車至新
    北市○○區○○路、清水路交岔路口，乘楊正山將貨車停靠
    路邊，準備下車卸貨之際，復基於傷害之犯意，持磚塊1個
    ，自上開貨車之左側丟入駕駛座車窗，擊中仍坐在貨車駕駛
    座之楊正山，使楊正山因而受有左耳殼下方及臉頰後方共3
    ×1.5 公分擦挫傷併皮下血腫等傷害。經楊正山、吳昆翰當
    場記下蔡瑞廉所騎乘之重型機車車號，報警處理，始悉上情
    。
二、案經楊正山訴由新北市政府警察局土城分局移送臺灣板橋地
    方法院檢察署檢察官偵查起訴。
    理  由
一、按被告以外之人於審判外之言詞或書面陳述，除法律有規定
    者外，不得作為證據，刑事訴訟法第159 條第1 項定有明文
    。又被告以外之人於審判外之陳述，雖不符前4 條之規定，
    而經當事人於審判程序同意作為證據，法院審酌該言詞陳述
    或書面陳述作成時之情況，認為適當者，亦得為證據。當事
    人、代理人或辯護人於法院調查證據時，知有第159 條第1
    項不得為證據之情形，而未於言詞辯論終結前聲明異議者，
    視為有前項之同意，刑事訴訟法第159 條之5 亦定有明文。
    查本件所援引之下列事證（詳後述），或有部分證據屬被告
    以外之人於審判外之陳述，而為傳聞證據，就上開事證，公
    訴人及被告均明知此情，且皆未於本院審理過程中聲明異議
    ，又本院審酌前開證人陳述及書證作成時之情況均屬正常，
    並無違法取證之情事，與本案相關之待證事實具有關連性，
    是認適當作為證據，復經本院於審判期日就上開證據依法進
    行調查、辯論，依前開刑事訴訟法第159 條之5 之規定，認
    上開證據均具有證據能力。
二、訊據被告蔡瑞廉固坦承車號BFU-781 號重型機車大部分為其
    使用，該機車之維修、保養由其為之，行照亦由其保管，行
    動電話門號0000000000號是由其使用之事實，惟矢口否認有
    何恐嚇及傷害告訴人楊正山之犯行，並辯稱：其為葬儀社公
    司臨時工，機車鑰匙沒有拔取，所使用之安全帽為白色，不
    知道當天有何人騎乘該機車，實無為恐嚇、傷害之犯行云云
    。經查：
  (一)前揭犯罪事實，業經證人即告訴人楊正山於警詢之指訴及偵
    查時證述明確（見臺灣板橋地方法院檢察署100 年度偵字第
    10540 號卷第6 至11頁、第16頁、第40、41頁），核與證人
    吳昆翰於偵查中之證詞相符（見同上偵查卷第41頁），又告
    訴人受有左耳殼下方及臉頰後方共3 ×1.5 公分擦挫傷併皮
    下血腫等傷害，有告訴人提出之廣川醫院99年3 月19日廣證
    字第030584號診斷證明書1 份在卷可參（見同上偵查卷第15
    頁），並有扣案之案發現場監視器光碟1 片、本院勘驗該光
    碟製成之筆錄及該監視器畫面翻拍照片共8 張附卷足佐（見
    本院卷第29頁至第33頁）。是告訴人楊正山於犯罪事實欄所
    示時、地遭騎乘車號BFU-781 號重型機車之男子恐嚇致生危
    害於安全及遭該男子傷害而受有左耳殼下方及臉頰後方共3
    ×1.5 公分擦挫傷併皮下血腫等傷害之事實，均堪認定。
  (二)車號BFU-781 號重型機車登記於證人陳永枝之配偶佘志薇名
    下，而佘志薇已於98年4 月14日死亡，證人陳永枝遂將上開
    機車借予被告使用等事實，業經證人陳永枝於警詢證述明確
    （見同上偵查卷第12至14頁、第17頁），被告並坦認該機車
    大部分為其所使用，該機車之維修、保養由其為之，行照亦
    由其保管，該機車都是其騎乘等事實不諱（見本院卷第16頁
    反面至第17頁），復有車號（BFU-781 號）之車輛詳細資料
    報表、行照、佘志薇個人基本資料查詢結果各1 紙在卷可參
    （見同上偵查卷第19、25、45頁），堪信為真。
  (三)告訴人楊正山於警詢時，明確指出恐嚇、傷害之人，其特徵
    為頭戴半罩式安全帽、未戴眼鏡、約50歲之男子、體型微胖
    ，並騎乘車號BFU-781 號重型機車（見同上偵查卷第6 頁反
    面、第8 頁），嗣經警方提供被告之照片予以指認，明確指
    出該照片中之人即為當日恐嚇及傷害之人（見同上偵查卷第
    11 、16 頁），並於偵查時證稱：確係被告為本件恐嚇及傷
    害犯行等語在卷（見同上偵查卷第40、41頁）。又經本院依
    職權函請臺北縣土城分局協派4 名年約45至55歲、身著便服
    之員警於100 年7 月14日15時50分到院，並於進行證人吳昆
    翰交互詰問程序前，先由前開4 名員警、被告蔡瑞廉共5 人
    ，於本院法庭大樓第十四法庭列隊，再點呼供告訴人楊正山
    、證人吳昆翰入庭先後指認何者係當日傷害告訴人之人，並
    以立可拍相機拍攝當庭供指認者5 人之相對位置照片（由右
    至左，依序標示號碼為1 、2 、3 、4 、5 ，共計3 張附卷
    ）。經審判長詢問證人及告訴人當天持磚頭之人是否在現場
    ，並告以該人亦有可能不在現場等語後，告訴人於本院審理
    時指稱：「認得出來當天持磚頭打我的人，就是前面數來第
    2 位。」等語；證人吳昆翰亦指稱：「前面數過來第2 位。
    」等語明確，並經本院當庭諭知前面第2 位（即本院卷附第
    46頁照片編號2 ）為被告，其餘4 位為新北市土城分局員警
    （見本院卷第39頁反面）。
  (四)又證人吳昆翰於本院審理之指認程序後，證述：「100 年3
    月19日14時34分左右，我與告訴人開車號5563-A7 號車子送
    貨，被告本來是在我坐的副駕駛座旁邊，因為他直行金城路
    ，一開始我們車子擋到機車的行駛路線，後來我們剛好停在
    明德路與金城路，被告有回頭看，可能是告訴人看他，那一
    煞那不對勁就罵起來，被告說『看三小』（臺語）之類的，
    我們也有對被告講看三小（臺語），當時我們的車子距離被
    告的機車大約有3 、4 公尺的距離，跟我們對罵時，被告在
    我們左後方，後來被告就叫我們好膽不要走，要叫人來處理
    ，就騎到我們的左前方，並打電話說要找人過來，那時被告
    就在雙黃線上，當時我有記住他的長相，但是沒有記住他的
    車號，後來因為我們要繼續送貨，所以就離開了。後來在裕
    民、清水路口要卸貨的時候，被告丟了1 個很大的紅色磚塊
    朝駕駛座丟，當時告訴人在駕駛座上，丟在楊正山的頭部，
    被告丟磚塊後，騎機車前行3 至5 公尺，還有停下來回頭繼
    續叫囂，我追出去，還有看到被告的臉，他看到我下車他就
    騎機車跑走了，當時在裕民路上剛好被告在等紅燈，我有特
    別確認一下車號，並順便記下機車車號，後來被告逆向行駛
    往金城路右轉跑掉。車號不會看錯或記錯，當時離該機車騎
    士約5 公尺，可以清楚看到車號，還有拿東西立刻抄下來，
    並馬上報警。當時被告有帶半罩式安全帽，我可以認得被告
    是與我們發生衝突的機車騎士，因為那是西瓜皮帽，機車面
    罩沒有蓋下來，所以我看得很清楚被告的臉，且當時被告有
    對我們叫囂，所以我特別有印象，我當時有記下他的樣貌，
    有跟警方形容該騎士身穿黑色衣服，體型壯碩，大概40至50
    歲的男性，說台語，膚色沒有講，還有形容是戴半罩式的安
    全帽。（提示監視光碟照片，你有無印象是這個機車？）有
    ，就是這個機車。今天聽到被告講話，與那天對我叫囂的騎
    士是一樣的。我可以再一次確認，那天講恐嚇的話、丟磚頭
    的人就是在場的被告。我不認識被告，我們之間也沒有恩怨
    。」等語綦詳（見本院卷第40頁至第42頁反面）。可知騎乘
    車號BFU-781 號重型機車之男子，先以臺語口音恫嚇告訴人
    「好膽不要走！要叫人來處理！」等語，嗣於間隔半小時內
    ，再度手持磚塊擲向車號5563-A7 號自用小貨車之駕駛座，
    致告訴人受傷後，騎車前行3 至5 公尺竟停下來回頭繼續向
    告訴人、證人吳昆翰叫囂，此與現場監視器翻拍照片相符（
    見本院卷第32頁照片編號5 、6 ），足認該名騎士與告訴人
    、證人吳昆翰間發生衝突之次數非僅只一次，且案發當時適
    逢中午，光線良好，證人吳昆翰及告訴人之視力、聽力均正
    常之情形下，又自該名騎士頭戴半罩式安全帽，未戴口罩、
    眼鏡等遮掩物品，證人吳昆翰於該名騎士丟擲磚塊後隨即記
    下所騎乘機車之車號等情觀之，告訴人與證人吳昆翰對該名
    男子之長相及騎乘之機車車號當可清楚記憶，而無誤認之虞
    。況告訴人於警詢時已明確描述恐嚇及傷害之人之特徵，與
    事後為警查獲之被告，其特徵點亦相符，且證人吳昆翰及告
    訴人於審理時，近距離觀看被告之臉型及身材，並聆聽被告
    說話之語調後所為之指認及證述，關於本件恐嚇及傷害犯行
    發生經過之描述更形具體、明確，應無指認錯誤之虞。而告
    訴人雖係被害人，惟告訴人、證人吳昆翰與被告均素不相識
    ，且在此之前無何仇怨，此經被告、告訴人、證人吳昆翰陳
    明在卷（分別見同上偵查卷第4 頁、第6 頁反面、本院卷第
    17頁、第41頁），又證人即告訴人、證人吳昆翰分別於偵查
    、本院審理時具結作證，更係以刑事責任擔保其證言之真實
    性，應無甘冒自身觸犯偽證罪之風險而誣陷被告之理。且一
    般就照片之指認，僅就照片所呈現之平面容貌外形而為指認
    ，如進而直接面對本人指認，因可輔以身型、體態、動作，
    乃至聲音、語調等特質綜合判斷，其指認自更具有可信度。
    於事發當天，告訴人楊正山及證人吳昆翰與犯嫌間，既因行
    車糾紛而有口角，告訴人又遭犯嫌恐嚇、傷害，而證人吳昆
    翰則係親眼近距離目擊恐嚇、傷害犯行，並於犯嫌為傷害犯
    行後，下車欲追上前，是該2 人均曾近距離、非僅一次與該
    犯嫌接觸，就其人之長相、身型、動作、聲音、語調等特質
    ，顯有見聞，渠等對被告本人之指證應屬明確而可憑，足見
    被告確有為本件恐嚇、傷害犯行。
  (五)此外，行動電話門號0000000000號之申租人為被告，且該門
    號確為被告所使用，而該門號於案發當時下午通聯使用之基
    地臺在新北市○○區○○街、信義路一帶，即板橋區靠近土
    城區之處等情，業經被告坦認在卷（見本院卷第17頁），復
    有該門號申租人資料及該門號於100 年3 月19日即案發當日
    之通聯紀錄各1 份在卷可參（見同上偵查卷第34頁、第36頁
    反面），參以車號BFU-781 號重型機車係證人陳永枝所借予
    被告使用，其為成年人，應知悉放任他人使用該機車可能產
    生之風險，又該機車大部分為被告所使用，行照亦由其保管
    ，該機車之維修、保養亦由其為之，衡諸常情，維修、保養
    均須負擔費用，豈有自行負擔費用，而將該機車鑰匙置於機
    車鑰匙孔放任他人隨意騎乘使用之理。另證人陳永枝於事發
    後之100 年4 月3 日16時20分許至同日16時47分許止為警詢
    問時，撥打行動電話詢問被告車號BFU-781 號重型機車為何
    人使用，被告答覆係其友人所使用，而且有提到牽扯到1 件
    傷害案件等語，然被告始終無法指出該友人為何人，又斯時
    證人陳永枝並未告知使用該機車之人可能涉嫌傷害案件，如
    非被告本人使用該機車，在無被告所稱「友人」之存在下，
    被告何以知悉該機車牽扯到1 件傷害犯行，被告所辯，顯有
    可疑。至被告辯稱其所使用為白色之半罩式安全帽，監視器
    翻拍畫面照片中之機車騎士則是戴黑色之半罩式安全帽，則
    該照片之人非本人云云，惟安全帽之使用，因人而異，騎乘
    機車之人少則一頂安全帽，多則數頂安全帽，亦有因應情事
    ，而使用他人安全帽之可能，自不得以此為由，逕認被告非
    為本件犯行之人。
  (六)綜上，被告所辯均係犯後卸責之詞，不足採信。本件事證明
    確，被告犯行均堪認定，應予依法論科。
三、核被告蔡瑞廉所為，係犯刑法第305 條恐嚇危害安全罪、第
    277 條第1 項前段之傷害罪。被告所犯上開2 罪間，其犯意
    各別，行為互殊，應分論併罰。爰審酌被告與告訴人楊正山
    間因行車糾紛，遂以加害生命、身體之事，恐嚇告訴人，復
    施以暴力，犯行均屬非是，暨其並無前科（參卷附臺灣高等
    法院被告前案紀錄表1 份）、犯罪之動機、目的、手段、智
    識程度、告訴人所受身體傷害程度、犯後否認犯行之態度，
    且迄今未與告訴人達成和解等一切情狀，各量處如主文所示
    之刑，並均諭知易科罰金之折算標準，並定應執行刑，及諭
    知易科罰金之折算標準。至被告為前揭犯行所持用之磚塊1
    個並未扣案，遍查全卷既無證據資料足資證明前開物品仍現
    實存在或為被告所有之物，又該物品亦非屬違禁物或本院應
    義務沒收之物，故為免造成執行困難，爰不予宣告沒收，附
    此敘明。
據上論斷，應依刑事訴訟法第299 條第1 項前段，刑法第305 條
、第277 條第1 項前段、第41條第1 項前段、第51條第5 款，刑
法施行法第1 條之1 第1 項、第2 項前段，判決如主文。
本案經檢察官姜麗君到庭執行職務。
中    華    民    國   100    年    7     月    28    日
                  刑事第十四庭  審判長法  官  吳幸娥
                                      法  官  廖欣儀
                                      法  官  傅明華
上列正本證明與原本無異。
如不服本判決，應於判決送達後10日內敘明上訴理由，向本院提
出上訴狀 (應附繕本) ，上訴於臺灣高等法院。其未敘述上訴理
由者，應於上訴期間屆滿後20日內向本院補提理由書「切勿逕送
上級法院」。
                                      書記官  蔡一如
中    華    民    國   100    年    7     月    28    日
附錄本案論罪科刑法條全文：
中華民國刑法第277條第1項
傷害人之身體或健康者，處 3 年以下有期徒刑、拘役或 1 千元
以下罰金。
犯前項之罪因而致人於死者，處無期徒刑或 7 年以上有期徒刑
；致重傷者，處 3 年以上 10 年以下有期徒刑。
傷害人之身體或健康者，處3年以下有期徒刑、拘役或1千元以下
罰金。
中華民國刑法第305條
以加害生命、身體、自由、名譽、財產之事，恐嚇他人致生危害
於安全者，處 2 年以下有期徒刑、拘役或 3 百元以下罰金。